臺灣高等法院臺中分院刑事判決　　　　 94年度上易字第679號
檢　察　官　臺灣台中地方法院檢察署檢察官
被　　　告　丁○○
　　　　　　　　　　　六號
上列上訴人因被告詐欺案件，不服臺灣臺中地方法院94年度易字
第225號中華民國94年4月29日第一審判決（起訴案號：臺灣臺中
地方法院檢察署93年度偵緝字第1530號），提起上訴，本院判決
如下：
    主  文
上訴駁回。
    理  由
一、公訴意旨略以：被告丁○○意圖為自己不法之所有，於民國
    九十一年九月間，已陷資力困窘而支付困難，竟於九十一年
    十一月九日，透過不知情之丙○○介紹，向告訴人乙○○訂
    購汽車材料，總價金為新臺幣（下同）十八萬五千元，當時
    且向告訴人乙○○告知將支付現金，並指定將訂購汽車材料
    送至丙○○住處，使告訴人乙○○陷於錯誤，遂於當日將前
    開汽車材料送至丙○○住處，由被告丁○○簽收取走汽車材
    料，並要求告訴人乙○○於當日晚間再到丙○○住處收取貨
    款，被告丁○○以不知情張玉琴（另為不起訴處分）於豐原
    信用合作社巿前分社所申設帳號0000000號帳戶之支
    票，以張玉琴先前同意其使用上開帳戶支票，以張玉琴名義
    簽發如附表所示之支票三張（下稱系爭三紙支票）連同現金
    二千四百元交丙○○轉予告訴人乙○○，惟系爭三紙支票屆
    期後，被告丁○○因無法支付票款而要求告訴人乙○○暫時
    不提示支票，亦未支付貨款，告訴人乙○○於前開支票時效
    完成前，始向金融機構提示，因前開帳戶早已列為拒絕往來
    戶而遭拒絕付款，告訴人乙○○再至發票人地址查詢，被告
    丁○○已遍尋不著，告訴人乙○○始知受騙，因認被告丁○○所為涉犯刑法第三百三十九條第一項之詐欺取財罪嫌等語
    。
二、本案經本院審理結果，認被告被訴詐欺犯行係屬不能證明，
    其證據及理由，業據第一審判決書理由欄記載甚詳，爰引用
    之（如附件）。
三、檢察官上訴意旨略以：被告早於九十一年五、六月間資金週
    轉不靈，六月份以其母親名義簽發之支票即已跳票，自該時
    起已知無支付能力，仍為謀得不法金錢，於七、八月份簽發
    無法兌現之支票予丙○○向他人調現，丙○○乃持向蔡適良
    行使，被告嗣後並逃逸無蹤，應成立詐欺罪。起訴書雖指稱
    被告係向告訴人乙○○購貨詐欺惟此部分無法證明被告犯罪
    ，已為原審法院認定，然被告開立系爭支票之部分仍屬詐欺
    行為，且經原起訴書記載明確，為經已起訴事項，被告請求
    丙○○調現部分，係該詐欺犯行之階段行為，亦應為起訴效
    力所及。退步言，被告此種挖東牆補西牆的行為，亦有詐欺
    取財之不確定故意等語。
四、本院查：
  (一)依檢察官上開上訴理由，就被告是否詐欺告訴人乙○○部分
    ，認同原審判決所為認定，對之未提起上訴。
  (二)上訴意旨所指，被告簽發本件支票，向丙○○調現應詐欺財
    物罪部分，與起訴書所指，被告簽發本件支票向告訴人乙○○詐購貨物非同一案件，且無所稱之階段關係，起訴所指詐
    欺犯行既經認定無罪且為檢察官所未爭執，依不告不理之原
    則，本院自不得就未起訴之部分為審理。
五、按為訴訟上證明之資料，須通常一般之人均不致於有所懷疑
    ，而得確信其為真實之程度者，始得據為有罪之認定。倘其
    證明尚未達於此一程度，而有合理性懷疑存在時，即不得遽
    認被告犯罪。又，刑事訴訟之被告依法並無自證無罪之義務
    ，若控罪所憑之積極證據，在生活經驗上尚不足以排除其他
    有利被告之合理推斷，致不足以證明犯罪事實時，仍不能因
    被告否認犯罪之辯解不成立，資為無視積極證據不足之理由
    ，通觀最高法院七十六年度台上字第四九八六號、三十年上
    字第四八二號、三十年上字第一八三一號等判例所持一貫見
    解，不難明瞭。綜上所述，本件公訴人所憑之證據，無論直
    接或間接證據，均尚未達於一般之人均可得確信，而無合理
    之懷疑存在之程度，本院亦查無其他確切証據，足以証明被
    告確應負本件罪責，被告之犯行尚屬不能証明。原審以不能
    證明被告犯罪，而依刑事訴訟法第三百零一條第一項規定，
    諭知無罪之判決，經核認事用法，並無不合，檢察官上訴意
    旨認應就被告予以論罪科刑，而指摘原判決不當，經查為無
    理由，應予駁回。
六、被告丁○○經合法傳喚，無正當理由而不到庭，爰不待其陳
    述，逕行判決。
七、據上論斷，應依刑事訴訟法第三百七十三條、第三百六十八
    條、第三百七十一條，判決如主文。
本案經檢察官甲○○到庭執行職務。
中　　華　　民　　國　　94　　年　　7　　月　　20　　日
               刑事第四庭　審判長法　官　洪　耀　宗
                                 法　官　江　德　千
                                 法　官　劉　登　俊
上列正本證明與原本無異。
不得上訴。
                                 書記官　鄧　智　惠
中　　華　　民　　國　　94　　年　　7 　　月　　21　　日
　　　　　　　　　　　　　　　　　　　　　　　　　　　Ｆ
